【裁判字號】    98,訴,3254
【裁判日期】    990817
【裁判案由】    毒品危害防制條例
【裁判全文】
臺灣板橋地方法院刑事判決              98年度訴字第3254號
公  訴  人  臺灣板橋地方法院檢察署檢察官
被      告  丙○○
選任辯護人  張智超律師
被      告  乙○○
選任辯護人  廖穎愷律師
上列被告因違反毒品危害防制條例案件，經檢察官提起公訴（98
年度偵字第10226 號），本院判決如下：
    主  文
丙○○共同販賣第三級毒品，處有期徒刑柒年。扣案之第三級毒
品愷他命貳包（合計驗餘淨重壹佰玖拾捌點玖陸玖陸公克）及So
ny Ericsson 牌K850i 型行動電話壹支（含行動電話門號000000
0000號SIM 卡壹張）均沒收。
乙○○共同販賣第三級毒品，處有期徒刑柒年。扣案之第三級毒
品愷他命貳包（合計驗餘淨重壹佰玖拾捌點玖陸玖陸公克）及So
ny Ericsson 牌K850i 型行動電話壹支（含行動電話門號000000
0000號SIM 卡壹張）均沒收。又持有第二級毒品，處有期徒刑肆
月。扣案之第二級毒品甲基安非他命壹包（驗餘淨重零點伍柒壹
伍公克）沒收銷燬之。應執行有期徒刑柒年貳月。扣案之第三級
毒品愷他命貳包（合計驗餘淨重壹佰玖拾捌點玖陸玖陸公克）及
Sony Ericsson 牌K850i 型行動電話壹支（含行動電話門號0000
000000號SIM 卡壹張）均沒收。扣案之第二級毒品甲基安非他命
壹包（驗餘淨重零點伍柒壹伍公克）沒收銷燬之。
丙○○、乙○○其餘被訴販賣第三級毒品部分均無罪。
    事  實
一、丙○○、乙○○均明知愷他命（Ketamine，又稱K 他命）為
    毒品危害防制條例第2 條第2 項第3 款所定之第三級毒品，
    不得非法持有或販賣，竟意圖營利，共同基於販賣第三級毒
    品愷他命之犯意聯絡，於民國98年4 月2 日凌晨0 時14分許
    ，丙○○接獲甲○○以行動電話門號0000000000號撥打以乙○○名義申請而供其使用之行動電話門號0000000000號，向
    其表示欲購買第三級毒品愷他命，雙方約定以100 公克第三
    級毒品愷他命新臺幣（下同）25,000元之價格交易後，即由
    丙○○指示乙○○前往交易。乙○○旋於同日凌晨1 時16分
    許，以其所有之Sony Ericsson 牌K850i 型行動電話搭配行
    動電話門號0000000000號，撥打甲○○使用之上開行動電話
    門號與甲○○聯絡，2 人相約在臺北縣板橋巿互助街25巷口
    進行交易。嗣於同日上午2 時30分許，乙○○依約前往上址
    ，並交付第三級毒品愷他命1 包予甲○○，惟尚未向甲○○
    收取購買該毒品之對價前，適為臺北縣政府警察局板橋分局
    信義派出所警員黃漢盛、楊勝傑（現調任於臺北縣政府警察
    局保安警察大隊）等人見其2 人行跡可疑而上前盤查，發現
    其2 人分別持有第三級毒品愷他命各1 包（合計驗餘淨重19
    8.9696公克），並起獲乙○○所有且供聯繫毒品交易使用之
    Sony Ericsson 牌K850i 型行動電話1 支（含行動電話門號
    0000000000號SIM 卡1 張），而查悉上情。
二、乙○○明知甲基安非他命為毒品危害防制條例第2 條第2 項
    第2 款所定之第二級毒品，不得非法持有，竟基於非法持有
    第二級毒品甲基安非他命之犯意，於不詳時間、地點，取得
    第二級毒品甲基安非他命1 包（淨餘淨重0.5715公克）而非
    法持有之，並藏放在其位於臺北縣三重巿中正北路361 號9
    樓之2 住處內。嗣其於前述時間、地點為警查獲後，經警徵
    得其自願性之同意而導引前往其上址住處搜索，當場起出上
    開第二級毒品甲基安非他命1 包，而得悉上情。
三、案經臺北縣政府警察局板橋分局移請臺灣板橋地方法院檢察
    署檢察官偵查起訴。
    理  由
壹、證據能力部分
  (一)按被告之自白，非出於強暴、脅迫、利誘、詐欺、疲勞訊問
    、違法羈押或其他不正之方法，且與事實相符者，得為證據
    ；被告陳述其自白係出於不正之方法者，應先於其他事證而
    為調查，刑事訴訟法第156 條第1 項、第3 項前段分別定有
    明文。被告乙○○辯稱：98年4 月2 日當天係警察先製作完
    甲○○之筆錄，再把甲○○之筆錄複製到伊筆錄上面，叫伊
    照著渠筆錄內容唸，根據甲○○之筆錄去做修改，又檢察官
    說如果伊不照警詢筆講，就要拘留伊，伊害怕，所以才照警
    詢筆錄講等語。經查：
    1.關於被告乙○○98年4 月2 日第一次警詢筆錄部分：
      被告乙○○及甲○○於98年4 月2 日上午2 時30分許為
        警查獲後，均經警逮捕帶回臺北縣政府警察局板橋分局
        信義派出所接受詢問，並於同日上午6 時54分許起先對
        甲○○進行詢問及製作筆錄後，再於同日上午8 時4 分
        許起對被告乙○○進行詢問及製作筆錄，此觀諸卷附其
        2 人之調查筆錄所載詢問時間、地點等內容即明（見臺
        灣板橋地方法院檢察署98年度偵字第10226 號偵查卷第
        10、16頁），且經證人即前任職於臺北縣政府警察局板
        橋分局信義派出所之警員楊勝傑（現任職於臺北縣政府
        警察局保安警察大隊）、現任職於上開派出所之警員黃
        漢盛於本院審理時證述明確（見本院99年4 月13日審判
        筆錄第36至37頁、本院99年6 月15日審判筆錄第10頁）
        ，足認被告乙○○辯稱警察係先對甲○○製作筆錄，再
        對其製作筆錄等情為真。
      再觀諸卷附被告乙○○於98年4 月2 日上午8 時4 分許
        起第一次接受警詢時所製作之調查筆錄第3 頁記載：「
        我跟丙○○總共販賣給他毒品3 次，第1 次是3 月中旬
        晚上的時候我們約在板橋巿文化路新埔捷運站旁的郵局
        ，第1 次我販賣K 它命約100 克要價新台幣兩萬多元，
        第2 次是3 月二十幾日晚上，我們約在板橋巿四維公園
        旁，第2 次我販賣K 它命約100 克要價新台幣兩萬多元
        ，第3 次就是今天。3 次交易都是甲○○先與丙○○聯
        絡後，丙○○再交代我出來跟甲○○交易，前兩次我都
        是親手將購買毒品的交給甲○○並收取交易金額，只有
        這次是因為甲○○要交款前警方就先將我們查獲，所以
        甲○○錢還在手上沒給我」等文字（見同上偵查卷第12
        頁），對照甲○○於同日上午6 時54分許起接受警詢時
        所製作之調查筆錄第3 頁記載「我總共向他購買過3 次
        毒品，第1 次是3 月15日晚上的時候我們約在板橋巿文
        化路新埔捷運站旁的郵局，第1 次我購買K 它命約100
        克要價新台幣28000 元，第2 次是3 月23日晚上，我們
        約在板橋巿四維公園旁，第2 次我購買K 它命約100 克
        要價新台幣28000 元，第3 次就是今天。3 次交易都是
        乙○○出來跟我交易，前兩次我都是親手將購買毒品的
        代價交給乙○○，只有這次是因為我要交款前警方就先
        將我們查獲，所以我錢還在手上沒給乙○○」等文字，
        二者關於文字敘述之方式及標點符號標記之位置，幾乎
        完全相同，僅因買方與賣方之不同而使用「販賣」與「
        購買」之用語，另就毒品交易之確切時間、金額及方式
        略有差異而已。
      復參照本院當庭撥放被告乙○○於98年4 月2 日第一次
        接受警詢時之錄音帶勘驗結果，發現警員一開始詢問被
        告乙○○年籍資料、有無前科、告知權利事項、是否請
        家屬或辯護律師到場以及精神、意識狀況等問題時，均
        持續有敲打鍵盤之聲音，但之後詢問被告乙○○關於販
        賣毒品予甲○○之細節時，則僅偶爾夾雜敲打鍵盤之聲
        音，尤其問及前述調查筆錄第3 頁記載之上開內容時，
        只有(1)在「警員問：第1 次什麼時候？」「被告答：3
        月15。我是不知道確定日期。」「警員問：3 月。大概
        什麼時候？3 月中？」「被告答：應該吧。」等問答之
        後，(2)在「警員問：他拿錢給你的時候，你有沒有點？
        大概是多少？」「被告答：大概2 萬多塊吧。」等問答
        之後，(3)在「警員問：你3 次交易都是甲○○先跟丙○○聯絡後，丙○○再交代你出去跟他交易，是這樣的嗎
        ？」「被告答：嗯」等問答之後，分別出現敲打鍵盤之
        聲音，其餘問答均未聽見敲打鍵盤之聲音，且各該次出
        現敲打鍵盤聲音之時間點，恰巧是前述被告乙○○第一
        次警詢筆錄與甲○○警詢筆錄中記載毒品交易之確切時
        間、金額及方式出現差異之部分，甚至上開(3)所示問答
        內容係由警員說出警詢筆錄上所載被告乙○○回答之內
        容（見本院98年11月25日準備程序筆錄第10至12頁）。
        此外，勘驗結果另發現被告乙○○於回答警員問及：「
        為何甲○○向你購買毒品的金額1 萬塊，沒有交付你手
        上？」時，其回答：「因為甲○○要將交易金額新台幣
        1 萬元給我時，就被警方搜獲」，該回答內容不但與警
        詢筆錄之記載（見同上偵查卷第11頁）幾乎一字不差，
        更係以非一般人口語化之方式敘述，而係以文字書寫之
        方式回答問題，且該次問答之後，亦未聽見任何敲打鍵
        盤之聲音（見本院98年11月25日準備程序筆錄第6 至7
        頁）。
      綜前所述，被告乙○○於98年4 月2 日第一次接受警察
        詢問時，確係後於甲○○製作筆錄，其2 人警詢筆錄記
        載之文字敘述方式及標點符號標記位置又有幾近一致之
        情形，且勘驗被告乙○○警詢錄音帶之結果，更發現僅
        偶爾夾雜敲打鍵盤之聲音，甚至部分問答之後，未聽見
        任何敲打鍵盤之聲音，或其回答內容係由警員說出及以
        文字書寫方式敘述，均與一般常情有異，況被告乙○○
        於當日移送臺灣板橋地方法院檢察署接受檢察官偵訊時
        ，即多次向檢察官表示係警察先對甲○○製作筆錄，再
        對其製作筆錄等情，此亦經本院當庭撥放其於98年4 月
        2 日接受檢察官訊問時之錄影光碟勘驗無訛（見本院99
        年1 月6 日準備程序筆錄第4 、5 、8 頁），是被告乙○○辯稱：警察將已製作好之甲○○警詢筆錄複製到伊
        筆錄上面，叫伊照著唸，再作修改等語，顯非全然無稽
        。從而，被告乙○○第一次警詢筆錄既係其照著事先複
        製他人筆錄內容回答而有自白非出於任意性之疑問存在
        ，在無任何證據建立被告乙○○製作警詢筆錄之公信力
        ，並擔保詢問過程合法正當之情況下，為確保人權保障
        ，被告乙○○上開警詢自白之證據能力應予排除，以昭
        審慎。
    2.關於被告乙○○98年4 月2 日第二次警詢筆錄部分：
      按被告之自白，須非出於強暴、脅迫、利誘、詐欺、違
        法羈押或其他不正方法，且與事實相符者，始得採為認
        定被告犯罪事實之證據。此項證據能力之限制，係以被
        告之自白必須出於其自由意志之發動，用以確保自白之
        真實性，故被告之自由意志，如與上揭不正方法具有因
        果關係而受影響時，不問施用不正方法之人是否為有訊
        問權人或其他第三人，亦不論被施用不正方法之人是否
        即為被告，且亦不以當場施用此等不正方法為必要，舉
        凡足以影響被告自由意志所為之自白，均應認為不具自
        白任意性，方符憲法所揭示「實質正當法律程序」之意
        旨。又若被告先前受上開不正之方法，精神上受恐懼、
        壓迫等不利之狀態，有事實足證已延伸至其後未受不正
        方法所為之自白時，該後者之自白，仍不具有證據能力
        （最高法院97年度臺上字第5705號判決意旨參照）。
      本案被告乙○○於98年4 月2 日上午8 時4 分許第一次
        接受警察詢問時係照著事先製作好之筆錄回答，其自白
        之任意性尚存疑問，業已詳述如前，而被告乙○○於同
        日相隔僅3 小時後即上午11時29分許，在同一地點再次
        接受警察詢問，且詢問人與記錄人均與第一次警詢時相
        同，此觀卷附各該調查筆錄末頁之記載即明（見同上偵
        查卷第13、15頁），則被告乙○○第二次接受警詢時之
        精神狀態，亦可能基於同一原因而有自白非出於任意性
        之疑慮存在，復查無其他證據足以擔保其該次接受警詢
        過程完全合法正當，立於保障人權之原則，被告乙○○
        上開警詢自白之證據能力亦應予排除。
    3.關於被告乙○○98年4 月2 日偵訊筆錄部分：
      經本院當庭播放被告乙○○於98年4 月2 日接受檢察官偵
      訊時之錄影光碟，勘驗結果發現檢察官於訊問被告乙○○
      關於施用毒品之犯罪時間、地點及方法後，隨即訊問被告
      乙○○其為警查扣之第三級毒品愷他命係何人所有，經被
      告乙○○回答係其友人阿德所有，而非被告丙○○所有等
      情之後，檢察官卻對被告乙○○稱：「你這隨便講，我到
      時聲請羈押你。」「我跟你講我會聲押你，你希望今天被
      關起來嗎？」等語，並提示被告乙○○之警詢筆錄給其觀
      覽，之後被告乙○○即坦承確有與被告丙○○共同販賣第
      三級毒品愷他命之犯罪事實（見本院99年1 月6 日準備程
      序筆錄第2 至10頁），則被告乙○○辯稱：檢察說如果伊
      不照警詢筆講，就要拘留伊等語，亦非全然無稽。從而，
      被告乙○○於98年4 月2 日接受檢察官偵訊時之自白，是
      否出於其自由意志，既非無疑，則依刑事訴訟法第156 條
      第1 項之規定，自不得作為證據。
  (二)次按任何之供述證據，均應具備任意性之要件，始得為證據
    。又刑事訴訟法第192 條證人之訊問所準用同法之規定，因
    該法第166 條之7 第2 項第2 款就詰問證人之限制已有明文
    ，故於92年1 月14日修正時，刪除原準用同法第98條「訊問
    被告應出以懇切之態度，不得用強暴、脅迫、利誘、詐欺、
    疲勞訊問或其他不正之方法」之規定。雖司法警察及檢察官
    於蒐集證據時詢（訊）問證人，因非以詰問方式為之，而無
    同法第166 條之7 之適用。然證人所為陳述，仍具有供述證
    據之性質，本諸禁止強制取得供述之原則，被告以外之人因
    受恫嚇、侮辱、利誘、詐欺或其他不正方法所為不利於被告
    之陳述，亦應認不具證據能力（最高法院98年度臺上字第76
    62號及98年度臺上字第4241號判決意旨參照）。查被告乙○○於警詢及偵查中所為之供述，既非出於其自由意志，業已
    詳述如前，則其所為不利於被告丙○○之陳述，依上開說明
    ，自亦不得作為認定被告丙○○犯罪事實之證據，即無證據
    能力。
  (三)復按被告以外之人於審判外之言詞或書面陳述，除法律有規
    定者外，不得作為證據；被告以外之人於偵查中向檢察官所
    為之陳述，除顯有不可信之情況者外，得為證據；被告以外
    之人於檢察事務官、司法警察官或司法警察調查中所為之陳
    述，與審判中不符時，其先前之陳述具有較可信之特別情況
    ，且為證明犯罪事實存否所必要者，得為證據，刑事訴訟法
    第159 條第1 項、第159 條之1 第2 項、第159 條之2 分別
    定有明文。又現行法之檢察官仍有訊問被告、證人及鑑定人
    之權限，其應踐行之程序又多有保障被告或被害人之規定，
    證人、鑑定人於偵查中亦均須具結，就刑事訴訟而言，其司
    法屬性甚高，而檢察官於偵查程序取得之供述證據，其過程
    復尚能遵守法令之規定，是其訊問時之外部情況，積極上具
    有某程度之可信性，除消極上顯有不可信之情況者外，均得
    為證據，故主張其為不可信積極存在之一方，自應就此欠缺
    可信性外部保障之情形負舉證責任（最高法院98年度臺上字
    第2904號判決意旨參照）。至於刑事訴訟法第159 條之2 所
    謂「具有較可信之特別情況」，應係指該被告以外之人於檢
    察事務官、司法警察官或司法警察調查中所為之陳述，與審
    判中不符，而其先前之陳述，從客觀上之環境或條件等情況
    加以觀察，有足以取代審判中經反對詰問之可信性保證者而
    言（最高法院96年度臺上字第5979號判決意旨參照）。經查
    ：
    1.證人甲○○於警詢及偵查中所為之證述，均屬被告以外之
      人於審判外之陳述，亦據被告乙○○、丙○○選任之辯護
      人就證據能力聲明異議。而證人甲○○於警詢及偵查中均
      詳敘其向被告2 人購買第三級毒品愷他命之情節（見同上
      偵查卷第16至19頁、第94至96頁），嗣於本院審理時則全
      盤否認上情，並證稱：伊被抓到派出所時，不知道該怎麼
      辦，只好配合警方，是警察引導伊作筆錄，警察說這樣對
      伊比較好，伊在地檢署作證時，是想說照著警察引導伊的
      那份筆錄講，但那不是真實的云云（見本院99年4 月13日
      審判筆錄第12至13頁），惟其卻無法具體描述警察引導作
      筆錄之情形，僅陳稱：「警察告訴我說，記不太起來」云
      云（見本院99年4 月13日審判筆錄第15頁），顯然避重就
      輕，且證人楊勝傑亦否認渠對甲○○製作筆錄時，有施以
      恐嚇、脅迫或利誘等情事（見本院99年4 月13日審判筆錄
      第27頁），則證人甲○○於警詢時是否確係遭警察引導而
      為不實之陳述，殊值懷疑。況證人甲○○於接受警察詢問
      時，尚有其母親傅麗娟全程陪同在場，此據其自承無訛（
      見本院99年4 月13日審判筆錄第12頁），應能確保其陳述
      時不受外部環境之干擾，再參酌證人甲○○於98年4 月2
      日接受警察詢問並證述曾向被告乙○○、丙○○購買第三
      級毒品愷他命之過程後，相隔2 週即於98年4 月16日再經
      檢察官傳喚到庭作證，亦於供前具結後證述確曾向被告2
      人購買第三級毒品愷他命之情節，並未陳明前於警詢時有
      何遭利誘、引導或其他不正方法詢問之事，從而，自證人
      甲○○於警詢陳述時之客觀環境觀之，較諸其於審判中須
      面對辯護人反詰問或與被告對質之心理壓力，自具有較可
      信之特別情況，且其於警詢時之證詞為證明被告2 人犯罪
      事實存否所必要，依刑事訴訟法第159 條之2 規定，應得
      為證據。
    2.至被告乙○○之辯護人具狀辯稱：證人甲○○於警詢時之
      陳述，未經具結，依刑事訴訟法第158 條之3 規定，無證
      據能力云云。按證人、鑑定人依法應具結而未具結者，其
      證言或鑑定意見，不得作為證據，固為刑事訴訟法第158
      條之3 所明定。惟按92年2 月6 日修正刑事訴訟法增訂傳
      聞法則及其例外之規定，於第159 條之2 、第159 條之3
      既規定被告以外之人於司法警察官或司法警察調查中所為
      陳述符合一定要件時，得為證據，即已明示司法警察官或
      司法警察於調查犯罪時，得詢問證人。故於第196 條之1
      增訂第1 項規定：「司法警察官或司法警察因調查犯罪嫌
      疑人及蒐集證據之必要，得使用通知書通知證人到場詢問
      。」並於同條第2 項將偵查及審判中訊問證人之有關規定
      ，於司法警察官、司法警察通知及詢問上開證人時得準用
      者一一列明，以為準據，其中第186 條第1 項證人應命具
      結之規定，並不在準用之列。是證人於司法警察官或司法
      警察調查中所為陳述，無論在刑事訴訟法修正前後，均不
      生具結之問題，自無同法第158 條之3 規定之適用。此項
      傳聞證據證據能力之有無，悉依第159 條之2 、第159 條
      之3 、第159 條之5 等相關規定所定之要件是否充足資為
      判斷（最高法院98年度臺上字第1843號判決意旨參照）。
      從而，證人甲○○於警詢時之陳述，乃符合刑事訴訟法第
      159 條之2 所定情形而得為證據，已如前述，則其於接受
      警察詢問時，縱未依刑事訴訟法第186 條第1 項規定具結
      ，仍無礙於本院前述關於其證詞具有證據適格之判斷，並
      無刑事訴訟法第158 條之3 規定之適用，是被告乙○○之
      辯護人具狀所辯上情，自不足採信。
    3.又證人甲○○於偵查中業經檢察官告知偽證之處罰及具結
      之義務後，於供前具結後作證，復查無有何消極上顯有不
      可信之情況，依刑事訴訟法第159 條之1 第2 項規定，自
      亦得為證據。
    4.至被告乙○○之辯護人雖具狀辯稱：證人甲○○於偵查中
      之陳述，未經交互詰問，具有顯不可信之情況，故無證據
      能力云云。然而，刑事訴訟法第166 條以下規定之交互詰
      問，屬人證調查證據程序之一環，與證據能力係指符合法
      律規定之證據適格，亦即得成為證明犯罪事實存否之證據
      適格，其性質及在證據法則之層次並非相同。而被告、辯
      護人詰問權之行使與否，係有權處分，如欲行使，則證人
      於審判中，應依法定程序到庭具結陳述，並接受被告或辯
      護人等之詰問，其陳述始得作為認定被告犯罪事實判斷之
      依據（參照司法院釋字第582 號解釋），否則如未進行交
      互詰問之調查證據程序，讓被告或辯護人行使詰問權，則
      該有證據能力之證人陳述，即不得作為判斷之依據，惟其
      原有之證據能力並不因而喪失。再按偵查係採糾問原則，
      由檢察官主導，重在合目的性之追求，而「詰問」乃偵查
      程序之一部，除預料證人、鑑定人於審判時不能訊問之情
      形外，檢察官可視實際情況，決定是否命被告在場，讓被
      告得親自詰問證人、鑑定人，此為刑事訴訟法第248 條所
      明定，故刑事訴訟法第159 條之1 第2 項所指得為證據之
      被告以外之人於偵查中向檢察官所為之陳述，其證據能力
      不因偵訊證人、鑑定人當時被告不在場，未親自詰問證人
      、鑑定人而受影響，僅於審判期日該證據須經合法調查（
      包括交互詰問程序），始得作為判斷之依據（最高法院97
      年度臺上第603 號判決意旨參照）。從而，證人甲○○於
      偵查中作證陳述時，縱未經被告或辯護人在場對之詰問，
      依上開說明，仍無礙於本院前述關於其證詞具有證據適格
      之判斷，故被告乙○○之辯護人具狀所辯上情，自不足採
      信。
  (四)再按被告以外之人於審判外之陳述，雖不符刑事訴訟法第15
    9 條之1 至第159 條之4 之規定，而經當事人於審判程序同
    意作為證據，法院審酌該言詞陳述或書面陳述作成時之情況
    ，認為適當者，亦得為證據，該法第159 條之5 第1 項定有
    明文。查本案以下所引之行動電話通聯紀錄，則均經檢察官
    、被告及辯護人同意作為證據（見本院98年10月20日準備程
    序筆錄第3 、4 頁及本院99年4 月13日審判筆錄第3 頁），
    而本院審酌各該證據核無違法取證或證明力顯然過低之情事
    ，依各該陳述作成時之狀況，並無不適當之情況，自皆得為
    證據。
  (五)末按搜索，應用搜索票；搜索，經受搜索人出於自願性同意
    者，得不使用搜索票；但執行人員應出示證件，並將其同意
    之意旨記載於筆錄，刑事訴訟法第128 條第1 項、第131 條
    之1 分別定有明文。被告乙○○之辯護人復辯稱：警察對被
    告乙○○位於臺北縣三重巿中山北路361 號9 樓之2 住處執
    行搜索，並未經被告乙○○同意，故於該處查扣之第二級毒
    品甲基安非他命，及所衍生之交通部民用航空局醫務中心毒
    品鑑定書，均無證據能力云云。查被告乙○○係於98年4 月
    2 日上午2 時30分許，在臺北縣板橋巿互助街25巷口，因疑
    似與甲○○正在交易毒品，經警上前盤查後，帶往其位於臺
    北縣三重巿中正北路361 號9 樓之2 住處執行搜索，當場在
    該處搜得第二級毒品甲基安非他命1 包等情，為被告乙○○
    所不否認（見本院98年10月20日準備程序筆錄第4 至5 頁）
    ，並有臺北縣政府警察局板橋分局搜索扣押筆錄、扣押物品
    目錄表各1 件附卷可稽（見同上偵查卷第27至30頁）。而觀
    諸上開搜索扣押筆錄內關於執行之依據，乃勾選「依刑事訴
    訟法第131 條之1 經受搜索人同意執行搜索」一欄，並經被
    告乙○○簽名捺印，且證人楊勝傑、黃漢盛均於本院審理時
    結證稱其等係徵得被告乙○○同意後對渠上址住處執行搜索
    一節明確（見本院99年4 月13日審判筆錄第25頁及本院99年
    6 月15日審判筆錄第9 頁），再者，被告乙○○係在臺北縣
    板橋巿互助街25巷口遭警盤查，再指引警察前往其上址住處
    搜索，衡諸其同意指引警察前往其住處搜索之地點係一公共
    場所，從客觀環境觀之，難認其有遭受強暴、脅迫等不正方
    法而屈服同意之可能，足見警察應係先徵得被告乙○○自願
    性之同意後，始經其指引前往住處執行搜索，則警察嗣在該
    住處搜索查扣第二級毒品甲基安非他命1 包，既係依合法搜
    索扣押程序取得，自得作為證據。又上開第二級毒品甲基安
    非他命嗣經警送請交通部民用航空局醫務中心鑑定，由該醫
    務中心作成毒品鑑定書，雖係被告以外之人於審判外之陳述
    ，惟未據被告乙○○及其選任之辯護人於言詞辯論終結前，
    以該項證據為傳聞證據為由聲明異議，依刑事訴訟法第159
    條之5 第2 項之規定，自亦得為證據。
貳、有罪部分
一、訊據被告乙○○固坦承曾於98年4 月2 日上午2 時30分許，
    在臺北縣板橋巿互助街25巷口，與甲○○相約見面，嗣為警
    當場在其與甲○○身上起獲第三級毒品愷他命各1 包，又經
    警在其位於臺北縣三重巿中正北路361 號9 樓之2 住處內，
    搜索起出第二級毒品甲基安非他命1 包等情不諱，惟其與被
    告丙○○均否認有何販賣第三級毒品、非法持有第二級毒品
    之犯行，被告丙○○辯稱：伊與乙○○原係男女朋友，但已
    於98年2 月間分手，伊與乙○○交往時，因為伊手機遺失，
    曾經借用乙○○申辦之行動電話門號0000000000號撥打過，
    但是並沒有使用這支行動電話，甲○○是我同學，但伊離開
    學校後就沒有跟渠聯絡云云，被告乙○○辯稱：98年4 月2
    日那天伊沒有接到丙○○來電，當天是伊向甲○○購買愷他
    命，至於在伊住處查獲之甲基安非他命不曉得是那位朋友來
    時掉的云云。經查：
  (一)關於被告丙○○、乙○○共同販賣第三級毒品愷他命部分：
    1.被告乙○○於98年4 月2 日凌晨1 時16分許，曾以其所有
      之Sony Ericsson 牌K850i 型行動電話搭配行動電話門號
      0000000000號，撥打甲○○使用之行動電話門號00000000
      00號通話，雙方相約在臺北縣板橋巿互助街25巷口碰面，
      嗣其2 人於同日上午2 時30分許，在上址見面時，適為臺
      北縣政府警察局板橋分局信義派出所警員黃漢盛、楊勝傑
      （現調任於臺北縣政府警察局保安警察大隊）等人見其等
      人行跡可疑而上前盤查，發現其2 人分別持有白色細結晶
      各1 包等情，均為被告乙○○、丙○○所不否認（見本院
      98年10月20日準備程序筆錄第4 頁），復據證人甲○○於
      警詢、偵查中及本院審理時證述屬實（見同上偵查卷第17
      至18頁及第95至96頁、本院99年4 月13日審判筆錄第8 頁
      ），且經證人黃漢盛、楊勝傑到庭證述明確（見本院99年
      4 月13日審判筆錄第22至23頁、本院99年6 月15日審判筆
      錄第4 至5 頁），並有臺北縣政府警察局搜索扣押筆錄、
      扣押物品目錄表各1 件、扣案物品照片4 張附卷（見同上
      偵查卷第20至23頁、第46至47頁）及上開白色細結晶2 包
      、被告乙○○所有Sony Ericsson 牌K850i 型行動電話1
      支（含行動電話門號0000000000號SIM 卡1 張）扣案可資
      佐證，而被告乙○○使用之行動電話門號0000000000號與
      甲○○使用之行動電話門號0000000000號於前揭時間確實
      有通話紀錄，亦有各該門號之通聯紀錄共2 份在卷可查（
      見同上偵查卷第133 頁、第149 至150 頁），且上開扣案
      之白色細結晶2 包，經送交通部民用航空局航空醫務中心
      以氣相層析質譜儀（GC/MS ）法檢驗結果，均檢出含第三
      級毒品愷他命成分（合計驗餘淨重198.9696公克），有該
      中心98年4 月21日航藥鑑字第0982039 號毒品鑑定書1 份
      存卷足憑（見同上偵查卷第118 頁）。是被告乙○○與甲○○確有於98年4 月2 日上午，以前述行動電話門號聯繫
      碰面，嗣在臺北縣板橋巿互助街25巷口見面時，為警查獲
      其2 人分別持有第三級毒品愷他命各1 包，堪可認定。
    2.證人甲○○於警詢時證稱：伊於98年4 月2 日上午2 時30
      分許，在臺北縣板橋巿互助街25巷口，正在和乙○○交易
      毒品，伊手上拿的愷他命是準備向乙○○購買的，伊接過
      愷他命後，要拿對價10,000元給乙○○之前，警察就上前
      出示證件盤查伊2 人，該愷他命是伊向丙○○購買的，伊
      要購買時都會以伊使用之行動電話門號0000000000號撥打
      渠使用之行動電話門號0000000000號，告訴渠要購買愷他
      命，渠就跟伊說會請渠女朋友送過來板橋給伊，之後乙○○就以渠使用之行動電話門號0000000000號跟伊聯絡，詢
      問伊要在哪邊交易毒品等語（見同上偵查卷第17至18頁）
      ，又於偵查中具結證述稱：伊於98年4 月2 日用伊使用之
      行動電話門號0000000000號打給丙○○，跟渠拿愷他命10
      0 公克，2 萬多元，伊在電話中有問丙○○能不能先給1
      半的錢，渠還沒同意，但是伊還是帶10,000元過去，之後
      ，乙○○打電話給伊問說要約在哪邊，是乙○○把愷他命
      拿過來給伊等語（見同上偵查卷第95至96頁），均證述其
      於98年4 月2 日上午2 時30分許，與被告乙○○相約在臺
      北縣板橋巿互助街25巷口，係要向被告丙○○、乙○○購
      買之第三級毒品愷他命。再參酌證人即查獲警員楊勝傑、
      黃漢盛於本院審理時均證稱被告乙○○及甲○○當場皆坦
      承被告乙○○正在販賣第三級毒品愷他命予甲○○等情綦
      詳（見本院99年4 月13日審判筆錄第24頁、本院99年6 月
      15日審判筆錄第5 、6 頁），且證人楊勝傑併證稱：現場
      查獲之愷他命是乙○○要拿去賣甲○○的，既然甲○○要
      跟乙○○買毒品，代表渠住處內應該沒有毒品，所以才要
      向乙○○購買，故伊等覺得去乙○○住處搜索比較有價值
      ，才會接著去乙○○住處搜索等語（見本院99年4 月13日
      審判筆錄第29頁），此對照證人楊勝傑、黃漢盛等人嗣後
      確實只有前往被告乙○○位於臺北縣三重巿正義北路361
      號9 樓之2 住處搜索，而未到甲○○住處搜索一節，益徵
      被告乙○○及甲○○於98年4 月2 日為警查獲時，確有當
      場承認被告乙○○正在販賣第三級毒品愷他命予甲○○之
      事實無訛，足證證人甲○○於警詢及偵查中證述其於98年
      4 月2 日，在臺北縣板橋巿互助街25巷口，與被告乙○○
      碰面，係要購買第三級毒品愷他命等情，並非子虛，應足
      採信。
    3.至證人甲○○嗣於本院審理時改稱：98年4 月2 日當天伊
      是要還錢給丙○○，丙○○叫伊幫渠拿東西給友人「阿楓
      」，伊沒有要向丙○○、乙○○買愷他命云云（見本院99
      年4 月13日審判筆錄第8 至14頁），惟其對於先前向被告
      丙○○借貸之確切時間、原因、金額等細節卻均推稱不記
      得、不知道云云（見本院99年4 月13日審判筆錄第20至21
      頁），顯與常情有異，再對照被告丙○○、乙○○於本院
      歷次開庭時之陳述，亦均未提及甲○○於98年4 月2 日當
      天欲清償債務之情事，是其於本院審理時證述98年4 月2
      日與被告乙○○碰面，係為還錢給被告丙○○等情，自屬
      虛妄，不足採信。
    4.又證人甲○○於警詢及偵查中均證述其於98年4 月2 日係
      先以其使用之行動電話門號0000000000號與被告丙○○使
      用之行動電話門號0000000000號聯繫毒品交易事宜，再由
      被告乙○○出面交付第三級毒品愷他命等情，已如前述。
      而觀諸卷附之上開各該行動電話門號通聯紀錄可知（見同
      上偵查卷第133 、163 頁），甲○○使用之行動電話門號
      0000000000號於98年4 月2 日凌晨1 時16分許，與被告乙○○使用之行動電話門號0000000000號通話前，確曾於同
      日凌晨0 時14分許、同日時22分許，撥打給行動電話門號
      0000000000號通話，核與甲○○證述其於98年4 月2 日係
      先撥打行動電話門號0000000000號與被告丙○○聯繫毒品
      交易事宜一節相符。再參酌被告乙○○及甲○○係於98年
      4 月2 日上午2 時30分許，在臺北縣板橋巿互助街25巷口
      進行毒品交易時，適為警見其2 人行跡可疑而上前盤查，
      始得悉本件買賣毒品之事，並非先前接獲線報或經由實施
      通訊監察而得知此次毒品交易，且被告丙○○在前述時間
      、地點並未在場，則倘若該次毒品交易確與被告丙○○無
      關，甲○○又何須另供出被告丙○○，並詳敘其係與被告
      丙○○聯繫買賣毒品，再由被告乙○○出面交易等情節？
      足見證人甲○○於警詢及偵查中證述其係先撥打電話向被
      告丙○○表示欲購買第三級毒品愷他命，雙方議定數量及
      金額後，再由被告乙○○與其相約交易等情，並非無稽，
      堪值信實，足認被告丙○○、乙○○確有於98年4 月2 日
      共同販賣第三級毒品愷他命予甲○○無訛。
    5.至被告丙○○雖否認其有與被告乙○○共同販賣毒品予甲○○，復否認其有使用行動電話門號0000000000號，並辯
      稱：該門號係乙○○所申辦，伊僅於與乙○○交往期間借
      用過該門號撥打過，但伊2 人已於98年2 月間分手云云，
      而被告乙○○亦於本院準備程序中陳稱：行動電話門號00
      00000000號係伊在使用云云，惟觀諸卷附之行動電話門號
      0000000000號通聯紀錄可知（見同上偵查卷第164 頁），
      該門號在被告乙○○於98年4 月2 日上午2 時30分許為警
      查獲之後，曾於同日上午3 時10分許，接獲被告乙○○使
      用之行動電話門號0000000000號來電，並通話將近1 分鐘
      ，則倘若行動電話門號0000000000號確係被告乙○○在使
      用，其豈有可能在為警查獲後，再以該門號撥打自己使用
      之另支行動電話門號0000000000號並進而通話？顯見行動
      電話門號0000000000號雖係以被告乙○○名義申辦，但實
      際上並非其在使用。而被告乙○○又於本院審理時證稱：
      行動電話門號0000000000號係伊一位女性好友在使用，伊
      只知道渠外號云云（見本院99年6 月15日審判筆錄第18至
      19頁），非但與其於本院準備程序中所述不符，且其無法
      具體指出向其借用該門號之人，亦與常情有違，況證人甲○○於本院審理時再次證述其於98年4 月2 日與被告乙○○碰面前，確有撥打行動電話門號0000000000號與被告丙○○聯絡等情明確（見本院99年4 月13日審判筆錄第11至
      12頁、第20頁），益徵被告乙○○於本院開庭時陳稱行動
      電話門號0000000000號係其本人使用或借予友人使用云云
      ，無非為被告丙○○掩飾之詞，均不足採信。
    6.按販賣毒品係違法行為，非可公然為之，且有其獨特之販
      售通路及管道，復無公定價格，容易增減分裝之份量，而
      每次買賣之價量，可能隨時依雙方關係深淺、資力、需求
      量及對行情之認知、來源是否充裕、查緝鬆嚴、購買者被
      查獲時供述購買對象之可能風險評估等，而異其標準，非
      可一概而論。關於被告丙○○、乙○○上開共同販賣第三
      級毒品愷他命之犯行，固無從逕憑卷證資料而推認其等販
      入價格與欲售出價格之差價為何，然而，近年來政府為杜
      絕毒品之氾濫，對於查緝施用及販賣毒品之工作，無不嚴
      加執行，販賣毒品罪又係重罪，設若無利可圖，衡情一般
      持有毒品之人當無輕易將所持有之毒品轉售他人而甘冒於
      再次向他人購買時，被查獲移送法辦並受長期自由刑或生
      命刑剝奪危險之理，且不論係以何包裝之愷他命，均可任
      意分裝或增減其份量，而每次買賣之價量，亦隨前述因素
      而為機動地調整，因之販賣之利得，除經坦承犯行，或帳
      冊價量均臻明確外，委難察得實情。職是之故，縱未確切
      查得販賣所得賺取之實際差價，但除別有事證，足認係按
      同一價格轉讓，確未牟利外，尚難執此即認非法販賣之事
      證有所不足，致知過坦承者難辭重典，飾詞否認者反得逞
      僥倖，而失情理之平。準此，被告丙○○、乙○○販賣第
      三級毒品愷他命予甲○○，從中應有牟利之意圖，殆無疑
      義。
    7.綜上所述，被告丙○○、乙○○所辯前詞，顯係事後圖卸
      刑責之詞，均不足採信。是本案事證已臻明確，被告2 人
      共同販賣第三級毒品愷他命犯行洵堪認定，應予依法論處
      。
  (二)關於被告乙○○非法持有第二級毒品甲基安非他命部分：
    1.被告乙○○於98年4 月2 日上午3 時20分許，為警徵得其
      同意後，在其位於臺北縣三重巿中正北路361 號9 樓之2
      住處所放置床舖之床架下，搜獲米黃色結晶塊1 包等情，
      為其所不否認（見本院98年10月20日準備程序筆錄第4 至
      5 頁），並據證人即執行搜索警員楊勝傑、黃漢盛於本院
      審理時證述綦詳（見本院99年4 月13日審判筆錄第25至26
      頁、本院99年6 月15日審判筆錄第5 頁及第9 至10頁），
      復有臺北縣政府警察局板橋分局搜索扣押筆錄、扣押物品
      目錄表各1 件、扣案物品照片2 張附卷（見同上偵查卷第
      27至30頁、第48頁）及上開米黃色結晶塊1 包扣案可資佐
      證，而扣案之米黃色結晶塊1 包，經送交通部民用航空局
      航空醫務中心以氣相層析質譜儀（GC/MS ）法檢驗結果，
      檢出含第二級毒品甲基安非他命成分（驗餘淨重0.5715公
      克），有該中心98年4 月21日航藥鑑字第0982037 號毒品
      鑑定書1 份存卷足憑（見同上偵查卷第114 頁），堪可認
      定。
    2.至被告乙○○雖否認上開扣案之第二級毒品甲基安非他命
      1 包係其所持有，惟該包毒品係警察在其住處內床舖之床
      架下搜獲，所擺放之位置甚為隱密，且其住處並非公眾得
      出入之場所，其於本院審理時亦否認當時另有與他人同居
      （見本院99年6 月15日審判筆錄第19頁），則其焉有可能
      遭他人擅自將之放置在住處床舖之床架底下而其毫無所悉
      ？再參酌毒品屬違禁品，其巿售價格非低，且一般持有毒
      品者多為供己施用抵癮，當無無端將之棄置於他人住處內
      之理，是被告乙○○辯稱：上開扣案之第二級毒品甲基安
      非他命不曉得是那位朋友來時掉的云云，無非事後飾詞圖
      卸，不足採信。從而，該包第二級毒品甲基安非他命確係
      被告乙○○所持有，殆屬無疑。
    3.綜上所述，本案事證明確，被告乙○○非法持有第二級毒
      品之犯行堪以認定，亦應予以論罪科刑。
二、按行為後法律有變更者，適用行為時之法律；但行為後之法
    律有利於行為人者，適用最有利於行為人之法律，刑法第2
    條第1 項定有明文。查被告丙○○、乙○○為販賣第三級毒
    品之犯罪行為後，毒品危害防制條例第4 條於98年5 月20日
    修正公佈，現已生效施行。而修正前毒品危害防制條例第4
    條第3 項規定：「製造、運輸、販賣第三級毒品者，處五年
    以上有期徒刑，得併科新臺幣500 萬元以下罰金。」修正為
    ：「製造、運輸、販賣第三級毒品者，處五年以上有期徒刑
    ，得併科新臺幣700 萬元以下罰金。」經比較修正前、後規
    定可知，販賣第三級毒品罪之法定刑，就罰金刑部分由修正
    前之得併科500 萬元以下罰金，修正提高為得併科700 萬元
    以下罰金，自以修正前毒品危害防制條例第4 條第3 項之規
    定較有利於被告2 人，依刑法第2 條第1 項前段之規定，本
    案即應適用修正前毒品危害防制條例第4 條第3 項論處。至
    毒品危害防制條例第11條第2 項原規定：「持有第二級毒品
    者，處2 年以下有期徒刑、拘役或新臺幣3 萬元以下罰金。
    」此條項於前述法律修正時並未有變更，惟另增訂第4 項規
    定：「持有第二級毒品純質淨重20公克以上者，處6 月以上
    5 年以下有期徒刑，得併科新臺幣70萬元以下罰金。」然而
    ，本案被告乙○○非法持有第二級毒品之重量未逾20公克，
    自仍應依毒品危害防制條例第11條第2 項規定予以論罪科刑
    ，是關於被告乙○○非法持有第二級毒品部分，修正前、後
    之規定既未有變更，自無比較新舊法之問題，併予敘明。
三、核被告丙○○所為，係犯修正前毒品危害防制條例第4 條第
    3 項之販賣第三級毒品罪；核被告乙○○所為，係犯修正前
    毒品危害防制條例第4 條第3 項之販賣第三級毒品罪及現行
    毒品危害防制條例第11條第2 項之持有第二級毒品罪。被告
    丙○○、乙○○非法持有第三級毒品之低度行為，應為其等
    販賣第三級毒品之高度行為所吸收，均不另論罪。被告丙○○、乙○○就上開販賣第三級毒品犯行，有犯意聯絡與行為
    分擔，為共同正犯。被告乙○○所為前揭販賣第三級毒品、
    非法持有第二級毒品二罪間，犯意各別，行為互殊，應予分
    論併罰。爰審酌被告丙○○、乙○○販賣第三級毒品予他人
    ，數量非微，不但戕害他人身心健康，亦危害社會秩序及善
    良風俗，兼衡其2 人之犯罪動機、目的、手段、犯罪後猶否
    認犯行之態度以及被告乙○○非法持有第二級毒品之數量等
    一切情狀，分別量處如主文所示之刑，並就被告乙○○部分
    定其應執行之刑，以資懲儆。
四、扣案之第三級毒品愷他命2 包（合計驗餘淨重198.9696公克
    ），均屬違禁物，且上開毒品之包裝袋與各該毒品皆難以完
    全析難，故不問屬於犯罪行為人與否，均應依刑法第38條第
    1 項第1 款規定宣告沒收。又扣案之Sony Ericsson 牌K850
    i 型行動電話1 支（含行動電話門號0000000000號SIM 卡1
    張），係供被告乙○○聯繫其與被告丙○○共同販賣毒品事
    宜所用之物，且屬共犯之一即被告乙○○所有，此據其供承
    在卷，應依毒品危害防制條例第19條第1 項規定宣告沒收；
    至該行動電話既經扣案，即得以直接沒收，自不生追徵其價
    額或以財產抵償之問題（最高法院98年度臺上字第5542號判
    決意旨參照），附此敘明。另扣案之甲基安非他命1 包（驗
    餘淨重0.5715公克），係查獲之第二級毒品，且上開毒品之
    包裝袋與各該毒品亦難以完全析離，故不問屬於犯人與否，
    亦應依毒品危害防制條例第18條第1 項前段規定沒收銷燬之
    。
參、無罪部分
一、公訴意旨略以：被告丙○○於98年3 月25日接獲甲○○以行
    動電話門號0000000000號撥打被告丙○○所使用、以被告乙○○名義所申請之行動電話門號0000000000號向其購買第三
    級毒品愷他命，雙方約定以每100 公克25,000元之價格交易
    後，被告丙○○遂與被告乙○○共同基於販賣第三級毒品愷
    他命之犯意，由被告乙○○持第三級毒品愷他命前往臺北縣
    板橋市○○路某公園，販賣約100 公克之第三級毒品愷他命
    與甲○○以牟利，因認被告丙○○、乙○○均涉犯毒品危害
    防制條例第4 條第3 項之販賣第三級毒品罪嫌等語。
二、按犯罪事實應依證據認定之，無證據不得認定犯罪事實；又
    不能證明被告犯罪者，即應諭知無罪之判決，刑事訴訟法第
    154 條第2 項、第301 條第1 項分別定有明文。次按認定不
    利於被告之事實，須依積極證據，苟積極證據不足為不利於
    被告事實之認定時，即應為有利於被告之認定，更不必有何
    有利之證據。又認定犯罪事實所憑之證據，雖不以直接證據
    為限，間接證據亦包括在內，然而無論直接或間接證據，其
    為訴訟上之證明，須達於通常一般人均不致有所懷疑，而得
    確信其為真實之程度，始得據為有罪之認定（最高法院30年
    上字第816 號及76年臺上字第4986號判例意旨參照）。
三、訊據被告乙○○固不否認曾於98年3 月25日，在臺北縣板橋
    巿四維公園某處，與甲○○碰面一節，惟其與被告丙○○均
    堅詞否認有何販賣第三級毒品愷他命之犯行，被告乙○○辯
    稱：98年3 月25日那次是甲○○打行動電話門號0000000000
    號給伊，說渠那裡有愷他命問伊要不要，伊說再看看，當天
    伊有跟甲○○在板橋巿四維路公園碰面，但是並沒有進行交
    易等語，被告丙○○則辯稱：伊與乙○○在98年2 月間就已
    經分手了，渠之事情伊都不知道，伊與乙○○交往期間，因
    伊手機遺失，曾經有借用乙○○申辦之行動電話門號000000
    0000號打過，但並沒有使用這支行動電話門號，甲○○是伊
    同學，但是離開學校後，伊就沒有跟渠聯絡，伊沒有使用上
    開行動電話門號與甲○○聯絡等語。經查：
  (一)證人甲○○雖於警詢時證稱：伊所吸食之愷他命是向丙○○
    購買的，伊要購買時都會以伊使用之行動電話門號00000000
    00號撥打丙○○使用之行動電話門號0000000000號，告知渠
    伊要購買愷他命，渠就跟伊說渠請渠女朋友送過去板橋給伊
    ，之後乙○○就以行動電話門號0000000000號聯絡，詢問伊
    要在哪邊交易毒品，伊總共向丙○○購買過3 次毒品，第2
    次是3 月23日晚上，我們約在板橋巿四維公園旁等情（見同
    上偵查卷第18頁），又於偵查中證稱：除了98年4 月2 日被
    查獲那次交易外，另有2 次交易，第1 次時間伊不記得，大
    概幾個禮拜前，第2 次大概是被抓的1 個禮拜前，約在四維
    路，是買100 公克25,000元等情（見同上偵查卷第95、96頁
    ），再經檢察官追問：「你在98年3 月25日晚上11點多，有
    用0000000000號撥打0000000000電話，是不是那天跟他們買
    愷他命？」等語，其始回答「是」等語（見同上偵查卷第96
    頁），則其對於98年3 月下旬，曾向被告丙○○、乙○○購
    買第三級毒品愷他命之確切時間及交易金額，前後供述顯然
    有異，且其嗣於本院審理時亦全然否認有向被告2 人購買第
    三級毒品愷他命之事實（見本院99年4 月13日審判筆錄第6
    至8 頁），則其究竟有無於98年3 月23日或同年月25日向被
    告丙○○、乙○○聯繫購買第三級毒品愷他命並進而完成交
    易，已值懷疑。
  (二)再按毒品危害防制條例第17條規定，犯同條例第10條施用毒
    品罪或第11條持有毒品罪，供出毒品來源，因而破獲者，得
    減輕其刑，則施用或持有毒品之人，如供出毒品之來源因而
    破獲者，既得邀減輕其刑之寬典，為擔保其所為不利於販賣
    者之陳述之真實性，亦應有足以令人確信其陳述為真實之補
    強證據。而所謂補強證據，則指該陳述本身之外，其他足以
    證明所陳述之犯罪事實確具有相當程度真實性之證據而言，
    雖所補強者，非以事實之全部為必要，但亦須因補強證據與
    陳述之相互利用，足使犯罪事實獲得確信者，始足當之（最
    高法院98年度臺上字第7717號判決意旨參照）。觀諸卷附甲○○所使用行動電話門號0000000000號及以被告乙○○名義
    所申辦行動電話門號0000000000號、0000000000號之雙向通
    聯紀錄可知（見同上偵查卷第125 、126 、128 、143 、15
    9 頁），甲○○確有於98年3 月25日下午1 時51分許、同日
    下午4 時34分許，以其使用之行動電話門號0000000000號撥
    打給以被告乙○○名義申辦之行動電話門號0000000000號，
    嗣於同日晚間11時7 分許、同日晚間11時11分許，接獲被告
    乙○○以行動電話門號0000000000號來電，且甲○○與被告
    乙○○於該日晚間11時許以上開行動電話門號通話時，其2
    人所使用門號之基地臺位置均在臺北縣板橋巿四維路177 巷
    4 弄2 、4 號5 樓樓頂，惟此至多只能證明甲○○與被告乙○○有於98年3 月25日晚間11時許，在上開臺北縣板橋巿四
    維路基地臺位置附近碰面之事實，尚無法據以佐證其2 人於
    該時、地碰面後，確有進行毒品之交易。況甲○○與被告乙○○並未為警當場逮獲正在前述時、地交易第三級毒品愷他
    命，而被告乙○○於警詢及偵查中所為之自白又因非出於任
    意性而無證據能力，在無其他補強證據足以擔保甲○○所述
    曾於98年3 月25日向被告丙○○、乙○○購買第三級毒品愷
    他命等情為真之情況下，自難率爾認定被告2 人確有於98年
    3 月25日販賣第三級毒品予甲○○之不法犯行。
四、綜上所述，本案公訴意旨所指被告丙○○、乙○○涉嫌於98
    年3 月25日，在臺北縣板橋巿四維路某公園，販賣第三級毒
    品愷他命予甲○○之犯罪事實，依公訴人所舉各項證據方法
    ，尚無法使本院達到確信其為真實之程度，此外，復查無其
    他積極證據足資認定被告2 人確有在前述時、地販賣第三級
    毒品愷他命之犯行，揆諸首揭法律規定及判例意旨，既不能
    證明被告丙○○、乙○○此部分犯罪，即應為被告2 人此部
    分無罪判決之諭知。
據上論斷，應依刑事訴訟法第299 條第1 項前段、第301 條第1
項，修正前毒品危害防制條例第4 條第3 項，現行毒品危害防制
條例第11條第2 項、第18條第1 項前段、第19條第1 項，刑法第
11條前段、第2 條第1 項前段、第28條、第38條第1 項第1 款、
第51條第5 款，判決如主文。
本案經檢察官黃筵銘到庭執行職務。
中    華    民    國    99    年    8     月    17    日
                  刑事第七庭審判長法  官  戴嘉清
                                  法  官  林晏鵬
                                  法  官  王瑜玲
以上正本證明與原本無異
如不服本判決應於送達後10日內向本院提出上訴狀
                                書記官  謝嘉玲
中    華    民    國    99    年    8     月    25    日
附錄本案論罪科刑法條全文：
修正前毒品危害防制條例第4條
製造、運輸、販賣第一級毒品者，處死刑或無期徒刑；處無期徒
刑者，得併科新臺幣2 千萬元以下罰金。
製造、運輸、販賣第二級毒品者，處無期徒刑或7 年以上有期徒
刑，得併科新臺幣1 千萬元以下罰金。
製造、運輸、販賣第三級毒品者，處5 年以上有期徒刑，得併科
新臺幣7 百萬元以下罰金。
製造、運輸、販賣第四級毒品者，處3 年以上10年以下有期徒刑
，得併科新臺幣3 百萬元以下罰金。
製造、運輸、販賣專供製造或施用毒品之器具者，處1 年以上7
年以下有期徒刑，得併科新臺幣1 百萬元以下罰金。
前五項之未遂犯罰之。
現行毒品危害防制條例第11條
持有第一級毒品者，處3 年以下有期徒刑、拘役或新臺幣5 萬元
以下罰金。
持有第二級毒品者，處2 年以下有期徒刑、拘役或新臺幣3 萬元
以下罰金。
持有第一級毒品純質淨重十公克以上者，處1 年以上7 年以下有
期徒刑，得併科新臺幣1 百萬元以下罰金。
持有第二級毒品純質淨重二十公克以上者，處6 月以上5 年以下
有期徒刑，得併科新臺幣70萬元以下罰金。
持有第三級毒品純質淨重二十公克以上者，處3 年以下有期徒刑
，得併科新臺幣30萬元以下罰金。
持有第四級毒品純質淨重二十公克以上者，處1 年以下有期徒刑
，得併科新臺幣10萬元以下罰金。
持有專供製造或施用第一級、第二級毒品之器具者，處1 年以下
有期徒刑、拘役或新臺幣1 萬元以下罰金。

司法院資訊處製作；財團法人民間司法改革基金會備份。
